臺灣高等法院刑事判決　　　　　　　　100年度上易字第559號
上　訴　人
即　被　告　金子敏隆
選任辯護人　吳金棟律師
上列上訴人因誣告案件，不服臺灣桃園地方法院 100年度易字第
34號，中華民國100年1月31日第一審判決 (起訴案號：臺灣桃園
地方法院檢察署99年度偵字第16151號)，提起上訴，本院判決如
下：
    主  文
上訴駁回。
    事  實
金子敏隆明知其於民國98年 5月間某日，交付與柯宏彥收執之付
款人為彰化商業銀行北桃園分行，票號為 EN0000000號，票載日
為98年8月31日，發票人為呂得勝，票面金額為新臺幣 (下同)15
萬元之支票並未遺失，竟意圖使他人受刑事處分，於98年 8月28
日向上開銀行以票據失竊為由，申請掛失止付，並填具遺失票據
申報書，未指定犯人而誣告他人涉犯竊盜罪嫌，並轉請警察機關
究辦。嗣因柯宏彥委請其妻彭齡儀於98年 8月31日提示前開支票
，經通知該支票業經掛失止付而遭退票，經警通知柯宏彥到案後
，始循線查悉上情。
    理  由
一、證人柯宏彥、呂得勝於偵查中向檢察官所為之證詞，均經依
    法具結，檢察官亦無違法取供之情形，查無「顯有不可信之
    情況」，且證人柯宏彥經原審以證人身分傳訊，並予上訴人
    即被告金子敏隆及其辯護人詰問機會，其詰問權已獲得確保
    ；證人呂得勝部分，被告及辯護人亦未主張其證述有何顯不
    可信之情況，均得採為證據。至其餘資以認定被告犯罪事實
    之非供述證據(詳後述)，亦查無違反法定程序取得之情形，
    依刑事訴訟法第158條之4反面規定，應具證據能力。
二、被告在原審固坦承有於上開時、地，以票據遭竊為由，填據
    遺失票據申報書之事實，惟矢口否認涉有誣告罪嫌，辯稱：
    我當時需要現金，想以這2張支票向柯宏彥換現金，但我只
    有拿給他看，因條件未談妥，沒有換到，我就將支票就收回
    來，回家後就發現本件支票不見云云。經查：
  (一)票號EN0000000號及票號EN0000000號 2紙支票，均係被告於
    98年 5月間交付柯宏彥收執，作為清償被告所積欠款項及調
    現之用，因柯宏彥發現發票人並非被告所陳稱之公司或藥局
    ，而係個人，被告乃應柯宏彥要求，同去呂得勝所經營位於
    桃園市○○路 214號之永安大藥局，由藥局人員在票據背面
    蓋章，並由被告在票據背面簽名並簽寫護照號碼，再由柯宏
    彥之妻向銀行提示兌現，其中票號 EN0000000號支票已於98
    年7 月31日兌現等情，業據證人柯宏彥於檢察官偵查及原審
    審理中結證明確(詳臺灣士林地方法院檢察署98年偵字第145
    82號卷第28頁、原審卷第24頁至第26頁)。
  (二)證人即被告之舅呂得勝亦於偵查中證稱：被告說要用錢，向
    我借支票，我就開上開 2紙支票給被告，票號EN00000004號
    支票已於98年7月31日兌現；票號EN0000000號支票到期前，
    被告曾向我表示，因與一位姓柯的發生糾紛，要將該支票掛
    失，但我表示掛失會信用不良，被告說沒關係，我告知被告
    有什麼糾紛要去處理，我開業已經60年，不想要有這種紀錄
    ，結果被告自己去辦理掛失，我也不清楚，支票背面永安大
    藥局之印文確係我店內所有等語 (詳同上偵卷第35頁、臺灣
    桃園地方法院檢察署99年度他字第1786號卷第7頁)等語。
  (三)經核證人柯宏彥、呂得勝所述，並無相悖。又觀諸票號EN00
    00000號及EN0000000號 2紙支票之「金子敏隆」背書，與被
    告於偵、審筆錄、票據掛失止付通知書、遺失票據申報書、
    被告之日本國護照、入境申請書上「金子敏隆」之簽名，極
    為相似，有上開2紙支票影本、各該筆錄及文件在卷可憑(詳
    同上偵卷第19頁、第21頁、第22頁、第29頁、原審卷第16頁
    、第36頁)；再參以該2紙支票如係柯宏彥以不法手段取得，
    其應無於該支票背面簽名後，再於自己帳戶提示而自曝犯行
    之理，堪信證人柯宏彥證稱本件支票係被告所交付乙節非虛
    。況被告供稱因急需用錢，始向呂得勝借票，並持以向柯宏
    彥借款等語，則被告當時既需款孔急，如係於98年4、5月間
    即發現支票遺失或被竊，衡情應急謀補救措施，豈有任令其
    中一紙支票於98年7月31日兌現，並遲至98年8月28日始將本
    件支票掛失止付之理，其上開所辯，顯違常情，要無可採。
    此外，復有本件支票影本、票據掛失止付通知書、遺失票據
    申報書、彰化銀行支票存款往來對帳單在卷可佐。
  (四)綜上，足認本件票號 EN0000000號支票係被告背書並填製護
    照號碼後交付予柯宏彥收執，嗣與執票人柯宏彥有糾紛，為
    阻止票據兌現遂以該票據被竊為由，申請掛失止付無疑。本
    案事證明確，被告涉犯未指定犯人誣告罪之犯行應堪認定，
    應依法論科。
  (五)辯護人雖聲請傳喚證人呂得勝，惟被告、辯護人及證人呂得
    勝，經合法通知，於審判期日俱未到庭，辯護人顯已放棄對
    該證人之詰問，爰不再為傳喚；另本案事證已臻明確，辯護
    人聲請對柯宏彥、呂得勝測謊，參照刑事訴訟法第163條之2
    第2項第3款，應認無調查之必要，附此敘明。
二、核被告所為，係犯刑法第171條第1項未指定犯人誣告罪。原
    審同此認定，適用刑法第171條第1項(原判決漏載第1項，應
    予補正)、第41條第1項、刑法施行法第1條之1第1項、第2項
    前段(原判決誤載為但書，應予更正)規定。審酌被告為阻止
    支票兌現而為本件犯行，致該票之執票人柯宏彥涉入相關程
    序，被告犯後猶矢口否認犯行，及其智識程度程度為大學畢
    業、經濟狀況小康及其動機、目的等一切情狀，量處有期徒
    刑 3月，並諭知易科罰金之折算標準。其認事用法，核無違
    誤，量刑亦屬妥適。被告上訴猶執前詞，否認誣告犯行，為
    無理由，應予駁回。
三、被告經合法傳喚，無正當理由未到庭，爰不待其陳述，逕行
    判決。
據上論斷，應依刑事訴訟法第368條、第371條，判決如主文。
本案經檢察官柯麗鈴到庭執行職務
中    華    民    國   100    年    7     月    7     日
                  刑事第十三庭  審判長法  官  曾德水
                                      法  官  楊貴雄
                                      法  官  宋松璟
以上正本證明與原本無異。
不得上訴。
                                      書記官  蘇秋
中    華    民    國   100    年    7     月    8     日
附錄：本案論罪科刑法條全文
中華民國刑法第171條（未指定犯人誣告罪）:
未指定犯人，而向該管公務員誣告犯罪者，處1年以下有期徒刑
、拘役或3百元以下罰金。
未指定犯人，而偽造、變造犯罪證據，或使用偽造、變造之犯罪
證據，致開始刑事訴訟程序者，亦同。